臺灣高等法院臺中分院民事判決　九十二年度金上字第一號
　　　上　訴　人　甲○○
　　　複　代理人　丁○○
　　　被　上訴人　乙○○
　　　法定代理人　丙○○
右當事人間請求侵權行為損害賠償事件，上訴人對於民國九十二年七月十一日臺灣彰
化地方法院八十九年度重訴字第三六九號第一審判決提起上訴，本院於九十三年四月
二十日言詞辯論終結，判決如下：
　    主 　   文
原判決關於駁回上訴人後開第二項之訴部分，及該部分假執行之聲請並訴訟費用（確
定部分除外）均廢棄。
被上訴人乙○○應再給付上訴人新台幣貳仟陸佰壹拾參萬貳仟貳佰陸拾元，及自民國
八十六年六月十三日起至清償日止按年息百分之五計算之利息。
其餘上訴駁回。
第一、二審訴訟費用除確定部分外，由被上訴人乙○○負擔十分之六，餘由上訴人負
擔。
本判決所命給付，於上訴人以新台幣捌佰柒拾壹萬元或等值之台灣銀行彰化分行可轉
讓定期存單為被上訴人乙○○供擔保後，得假執行。
　    事  　  實
甲、上訴人方面：
一、聲明：求為判決：(一)原判決不利於上訴人部分廢棄。(二)被上訴人應連帶給付上訴
    人新台幣（下同）七千一百五十五萬七千元，及自民國八十六年六月十三日起至
    清償日止按年息百分之五計算之利息。(三)第一、二審訴訟費用由被上訴人連帶負
    擔。(四)上訴人願以現金或等值之台灣銀行彰化分行可轉讓定期存單供擔保請准宣
    告假執行。
二、陳述：除與原審相同者茲引用之外，補稱：
(一)、關於上訴人損害金額部分：
　１、上訴人所受之台苯、台積電股票之未交易損失扣除證交稅及手續費，共為0000
      0000元，僅請求00000000元：
　　(1)依據台灣高等法院台中分院八十九年上易字第三○二一號刑事判決〈下稱高院
　　　刑事判決〉附表編號一、二、三所載計算，可知倘若被上訴人乙○○於民國八
　　　十六年三月十八日依上訴人指示買入台積電股票當時價值合計00000000元（67
　　　.5×100000+67×100000+67.5×500000=00000000。00000000元/700000股 =67
　　　，故平均每股買入價格為67元，由於上訴人融資五成〔原審認為上訴人於起訴
　　　狀自承出資四成顯有違誤，蓋依起訴狀所述，係指向被上訴人合法融資四成，
　　　另六成資金其中三分之二係由上訴人自行籌措，另三分之一係向被上訴人違法
　　　借貸，雖屬違法借貸但仍屬上訴人自行出資〕，應扣除融資借款即每股融資借
　　　款為67/2= =33.5元，以此計算上訴人股票當時應有價值為700000×33.5=0000
　　　0000元），按乙○○於鈞院刑事庭調查時供認受上訴人委託在被上訴人群益彰
　　　化分公司提供人頭戶為被害人從事融資買賣股票之事務，參上開鈞院刑事卷第
      二十四頁〉。
  　(2)依據高院刑事判決附表編號四、五、六所載計算，可知倘若乙○○於民國八十
      六年六月十一日依上訴人指示賣出台積電股票當時價值合計00000000元 〈132
      ×200000+130×100000+131×400000=00000000〉。
　　(3)因此，上訴人關於台積電股票部分所受之損害則為前開２項-１項金額=000000
　　　00元，扣除千分之三之證券交易稅205500元及千分之一點四二五之手續費9761
　　　3元，應為0000000元。此外，由於案發當時上訴人尚擁有台苯股票784000股〈
　　　此觀兩造八十六年六月十一日之錄音帶譯文中曾出現「王：我的台苯帶著你的
　　　國喬往上衝」〈參該高院刑事判決第四頁十二行〉即明上訴人確實擁有台苯股
　　　票〉，依當日收盤價台苯每股為34元，以此計算台苯價款為34×784000=00000
　　　000元，上訴人買入台苯時每股38元，扣融資借款每股為19元，買入當時股值1
　　　9×784000=00000000元，故上訴人台苯結算後可得00000000- 00000000=00000
　　　000元，扣除千分之三之證券交易稅35280元及千分之一點四二五之手續費1675
　　　8元 ，應為00000000元，準此，再加上上訴人上開台積電股票之損失00000000
　　　元，則共為00000000元〈至於被上訴人等均否認有違法融資，且被上訴人群益
　　　公司復自認僅合法融資四成，自堪認定上訴人係出資五成，毋庸再扣除違法融
　　　資借款及其利息〉。
　　(4)又經過被上訴人乙○○偕同其姊陳李桂霞於八十六年六月十二日晚間親自上訴
　　　人家中協商，上訴人始同意被上訴人乙○○以00000000元分期清償〈該和解金
　　　額實已扣除手續費及證券交易稅〉，並書立分期清償明細表，此即該刑案台灣
　　　彰化地方法院八十八年度易緝字第六七號犯罪事實欄第三頁第二行所認定上訴
　　　人損失之金額（參上證一），而該判決仍為高院刑事判決所維持，此觀高院判
　　　決主文為「上訴駁回」，而非「原判決撤銷」即明，故顯可認定上訴人所受之
　　　損害經協商後確為00000000元，洵屬無疑，上訴人自仍得向被上訴人請求連帶
　　　賠償前開金額，因此比例計算後：
　　　關於台積電股票部份：上訴人得請求
        00000000×00000000/00000000=00000000元（元以下四捨五入，下同）
      關於台苯部分：上訴人得請求00000000×00000000/00000000=00000000元。
    (5)原審以該分期清償明細係陳李桂霞所寫並非乙○○所寫，且為乙○○否認，自
　　  不能以此作為認定上訴人之損害額，亦有違誤，蓋刑事判決所認定之事實固不
　　  能拘束民事法院，然被上訴人乙○○偕同其姊陳李桂霞於八十六年六月十二日
　　  晚間親自上訴人家中協商及書立系爭分期清償明細等情為乙○○所不否認，僅
　　  係抗辯係遭上訴人脅迫所為，陳李桂霞均坦承是出自所親寫，並陳證上訴人並
　　　無強暴脅迫伊書寫，更是出於自由意志所為（參刑事卷彰化地院八十七年十月
      十三日及八十九年八月十五日訊問筆錄）。此外，若非乙○○真正侵占、虧空
      上訴人之股票，何以乙○○會親自赴上訴人家中陪罪，其姊陳李桂霞又會於當
      晚趕至上訴人家中協商如何還款之事？另依證人蔡獻堂於該刑案彰化地院八十
      九年五月二十三日所證八十六年六月十二日當晚伊亦在現場確定分期償還表確
      實是陳李桂霞伊一邊念一邊寫，更陳證當晚陳李桂霞說隔天要還一千萬元、再
      隔天要還一千五百萬元，然後每月要返還五百萬元，均足以證明乙○○及陳李
      桂霞係經過商量後出於自由意志而承諾願分期償還侵占、虧空上訴人之股票，
      以求上訴人諒解，原審未究明上情，遽以該明細非乙○○所寫而否定其證據價
      值，認事用法自有違誤。
　　(6)綜上所述，上訴人原得請求七千九百九十四萬八千四百九十元元之損害，而僅
　　　於起訴時請求七千一百五十五萬七千元，顯屬有據。
　２、被上訴人等不得再對刑事判決所認定台積電股票買賣價格爭執：
　　(1)按當事人於第二審不得提出新攻擊或防禦方法，新修正之民事訴訟法第四百四
　　　十七條定有明文，又依民事訴訟法施行法第四條之二規定，本件係於九十二年
　　　九月一日上開新修正之民事訴訟法施行後始繫屬於第二審，自應適用修正後之
　　　民事訴訟法第四百四十七條規定，合先敘明，又當事人主張之事實經他造於準
　　　備書狀內或言詞辯論時在受命法官受託法官前自認者無庸舉證，當事人對於他
　　　造主張之事實於言詞辯論時不爭執者視同自認，民事訴訟法第二百七十九條第
　　　一項及第二百八十條第一項亦有明定。
　　(2)經查被上訴人群益公司於原審九十二年三月十三日之民事答辯(一)狀第十三、十
　　　四頁已自認上訴人之未交易損失為四千四百四十六萬二千八百四十八元，且原
　　　審九十二年四月二十九日言詞辯論時亦訊問被上訴人群益公司：對刑事判決所
　　　認定台積電股票買賣的價格有何意見，被上訴人群益公司代理人除引用答辯狀
　　　外並未爭執，甚至亦供陳差價只有四千多萬而已並沒有到七千多萬元，甚至在
　　　本件上訴人提起上訴後亦於九十二年十二月二十五日民事答辯(一)狀第十六、十
　　　七頁再度自認上訴人之未交易損失為上開金額，因此依首揭規定被上訴人自不
　　　得提出新的防禦方法，而重新對刑事判決所認定台積電股票買賣的價格爭執。
　　　故被上訴人群益公司於九十三年一月六日民事答辯(二)狀爰引上訴人、被上訴人
　　　乙○○之調查站筆錄重新爭執刑事判決所認定台積電股票買賣的價格，殊無可
　　　採。
(二)、被上訴人乙○○故意不法侵害上訴人之權利，應負損害賠償責任。
　１、請求權基礎：上訴人係因被上訴人群益公司經理協同被上訴人乙○○前來招攬
　　　在該公司買賣股票，故契約關係係存在於上訴人與被上訴人群益公司間，與被
　　　上訴人乙○○並無任何契約關係更不可能如被上訴人所言延續之前委託關係，
　　　就此上訴人鄭重否認之。故上訴人之請求權基礎係依據民法第一百八十四條第
　　　一、二項侵權行為法則之規定，並非依據兩造之契約關係，被上訴人群益公司
　　　以契約關係置辯顯與本案無關，合先敘明。
　２、乙○○違背上訴人指示未購買股票係屬故意「不法」侵權行為：被上訴人群益
　　　公司抗辯乙○○未依上訴人指示違法購買股票非屬「不法」侵權行為云云，惟
　　　查證券商業務人員固不得以他人或親屬名義供客戶買賣有價證券或不得收受存
　　　款或辦理放款或借貸有價證券，然該等行為雖為法令禁止之行為或為契約約定
　　　禁止行為，惟該禁止規定或約定，僅係「取締規定」非「效力規定」，故營業
　　　員提供人頭戶予客戶供為買賣股票之名義人使用，以人頭戶所為之交割股票，
　　　挪用或代客戶保管有價證券、款項、印鑑或存摺等事宜仍屬有效，客戶仍需支
　　　付交割款項，證券商亦因而取得手續費用，僅主管機關係以證券商違反規定而
　　　為行政處分，行為人則應另負刑事責任（參王澤鑑著民法實例研習叢書第二冊
　　　第二三三頁至二三七頁），從而客戶因人頭戶名義為股票交割事宜，其股票買
　　　賣之私法行為仍屬有效，該行為仍屬證券商之營業範圍，故其受僱之營業員利
　　　用替客戶買賣之機會，而違背指示應買入股票而未買入進而侵吞股款，外觀上
　　　不僅仍屬不法之侵權行為，亦該當民法第一百八十八條執行職務，倘被上訴人
　　　群益公司所辯可採，豈非鼓勵證券商之營業人員利用可擅自挪用客戶款項毋庸
　　　依客戶指示買賣股票？被上訴人乙○○雖否認上訴人有資金購買股票及毋庸負
　　　侵權行為責任云云，然其故意不法侵權行為已於該案確定判決中確認，洵屬無
　　　疑。
(三)、被上訴人乙○○之不法侵權行為確屬執行職務之行為，群益公司選任及監督有疏
    失，依民法第一百八十八條應負連帶賠償責任：
　１、民法第一百八十八條第一項所稱之「執行職務」：
　　(1)按受僱人因執行職務，不法侵害他人權利者，由僱用人與行為人連帶負損害賠
　　　償責任，民法第一百八十八條定有明文，次按最高法院四十二年台上字第一二
　　　二四號判例意旨：「民法第一百八十八條第一項所謂受僱人因執行職務不法侵
　　　害他人之權利，不僅指受僱人因執行其所受命令，或委託之職務自體，或執行
　　　該職務所必要之行為，而不法侵害他人之權利者而言，即受僱人之行為，在客
　　　觀上足認為與其執行職務有關，而不法侵害他人之權利者，就令其為自己利益
　　　所為亦應包括在內」、「凡受僱人之「行為外觀」具有執行職務之形式，在客
　　　觀上足以認定其為執行職務者，就令其為濫用職務行為、怠於執行職務行為或
　　　利用職務上之機會及與執行職務之時間或處所有密切關係之行為，亦應涵攝在
　　　內」，且「足見李○道是利用職務上之機會，趁伊行動不便，為伊買賣股票並
　　　侵吞伊之股票款，倘非虛妄，能否逕謂李○道上述以本人或親友名義之帳戶為
　　　上訴人買賣股票並侵占股票款之行為外觀，在客觀上均與其執行被上訴人公司
　　　職務不相關涉，即非無疑。」〈最高法院九十一年台上字第一○二五號判決意
　　　旨，參上訴人上訴理由狀之上證一〉。
　　(2)復按僱用人藉使用受僱人而擴張其活動範圍，並享受其利益，且受僱人執行職
　　　務之範圍，或其適法與否，要非與其交易之第三人所能分辨，為保護交易之安
　　　全，受僱人之行為在客觀上具備執行職務之外觀，而侵害第三人之權利時，僱
　　　用人即應負連帶賠償責任。故民法第一百八十八條第一項所謂受僱人因執行職
　　　務不法侵害他人之權利，不僅指受僱人因執行其所受命令，或委託之職務自體
　　　，或執行該職務所必要之行為而言，即濫用職務或利用職務上之機會及與執行
　　　職務之時間或處所有密切關係之行為，其在外形之客觀上足認為與執行職務有
　　　關，而不法侵害他人之權利者，即令其係為自己利益所為之違法行為，亦應包
　　　括在內（最高法院九十一年度台上字第二六二七號判決意旨參照，參上訴人民
　　　事準備狀之上證二），且按民法第一百八十八條第一項前段規定：受僱人因執
　　　行職務不法侵害他人權利，不僅指受僱人因執行其所受命令或委託之職務自體
　　　，或執行該職務所必要之行為，不法侵害他人權利而言，即受僱人職務上予以
　　　機會之行為，及與執行職務之時間或處所有密切關係之行為，在客觀上足認與
　　　其執行職務有關，而不法侵害他人之權利者，亦應包括在內，該等行為即令係
　　　受僱人為自己利益而為，亦無不同。證券商負責人與業務人員管理規則第二條
　　　及第三條雖規定：業務員之職務僅為證券之承銷、買賣之接洽或執行，不包括
　　　股票交割；同規則第十六條亦明定禁止營業員代客戶保管股票、金錢、存摺或
　　　印章，但營業員如利用代客買賣股票之機會，於營業時間內，在其僱用人之營
　　　業場所，私下代客戶保管股票、印章或存摺，或代客戶辦理股票交割等事務，
　　　乃係利用職務上予以之機會，而為與其執行職務之時間及處所有密切關係之行
　　　為，在客觀上足認與其執行職務有關（最高法院九十年度台上字第一二三五號
　　　判決意旨參照，參上訴人民事準備狀上證三）。
　　(3)至於被上訴人群益公司矧引之最高法院九十二年台上字第四五八號判決並非確
　　　定終局判決，案情內容亦與本案無涉，且依最近最新最高法院九十二年台上字
　　　第五一八號確定終局判決意旨所示：「按民法第一百八十八條第一項所稱之「
　　　執行職務」，一以行為之外觀斷之，凡受僱人之「行為外觀」具有執行職務之
　　　形式，在客觀上足以認定其為執行職務者，就令其為濫用職務行為、怠於執行
　　　職務行為或利用職務上之機會及與執行職務之時間或處所有密切關係之行為，
　　　亦應涵攝在內。」（九十二年台上字第五一八號判決意旨參照，此乃執行職務
　　　之最新見解，參上訴理由狀之上證一），因此被上訴人群益公司引據之受僱人
　　　個人犯罪行為即與執行職務無關之法律見解早已遭最高法院揚棄，不足為採。
　２、被上訴人乙○○係群益公司之受僱人，其所為之行為確屬執行職務之行為：
　　(1)被上訴人乙○○在被上訴人群益公司擔任助理營業員，係被上訴人群益公司之
　　　受僱人，經查上訴人以電話指示被上訴人乙○○下單之時間均在被上訴人公司
　　　上班時間，甚至八十六年六月十一日指示被上訴人賣出台積電股票時，尚有被
　　　上訴人公司所提供之錄音帶為證（此有錄音帶及譯文附刑事卷可稽），被上訴
　　　人公司對該錄音帶及譯文之形式上真正亦不爭執，均堪認被上訴人乙○○確係
　　　利用執行職務之機會與場所，而濫用職務故意侵權行為侵害上訴人之財產權，
　　　被上訴人公司自當與其受僱人乙○○負連帶損害賠償責任。
　　(2)乙○○逾越權限等情事，仍不影響其行為是否為執行職務之判斷：受僱人之行
　　　為是否屬於「執行職務」，應依前述實務見解為斷。縱使被上訴人乙○○提供
　　　人頭戶與上訴人並受委託交割股票等行為雖為法令禁止之行為或為契約約定所
　　　禁止，惟該禁止規定或約定，僅係「取締規定」非「效力規定」。又乙○○係
　　　以人頭戶之帳戶買賣系爭股票，並非以上訴人之帳戶買賣股票，故其附合契約
　　　之約定，亦無法拘束乙○○及人頭戶，從而客戶因人頭戶名義為股票交割事宜
　　　，其股票買賣之私法行為仍屬有效，該行為仍屬證券商之營業範圍，故其受僱
　　　之營業員利用替客戶買賣之機會，而違背指示侵吞股款，外觀上仍屬民法第一
　　　百八十八條執行職務。故被上訴人乙○○逾越權限或違反禁止規定或約定，均
　　　不影響其所為屬於執行職務之判斷。
　　(3)侵權行為型態究竟是否不作為並非民法第一百八十八條之執行職務判斷之考量
　　　：被上訴人群益公司固抗辯乙○○並非怠於執行被上訴人群益公司職務故毋庸
　　　負責云云，惟查被上訴人乙○○之侵權行為已為刑事判決所認定，且確係是濫
　　　用職務或利用職務上之機會及與執行職務之時間或處所有密切關係之行為，而
　　　侵吞上訴人之股款，已經上訴人於前準備狀詳述無訛，至於侵權行為型態究竟
　　　是否不作為並非民法第一百八十八條之執行職務判斷之考量，況倘被上訴人所
　　　言為真，則積極侵權行為亦非執行公司之職務，何以公司卻仍應負連帶賠償責
　　　任，則被上訴人群益公司所辯顯然不攻自破。
　４、被上訴人群益公司選任及監督有疏失：
　　(1)被上訴人公司未盡選任、監督上之相當注意義務：蓋依財政部證券暨期貨管理
　　　委員會八十八年四月八日（八八）台財證（二）第○一四六六號函所示，被上
　　　訴人乙○○受雇被上訴人群益彰化分公司登記為助理業務員卻執行受託買賣業
　　　務，且提供他人或親屬之人頭戶頭供上訴人買賣股票（並非僅止汎亞股票），
　　　甚至代為保管人頭戶之印鑑，顯已違反證券商負責人與業務人員管理規則第四
　　　條第三項、第九條及第十六條第二項第八、十一款，於監督管理上顯有疏失，
　　　該處分被上訴人均未提起訴願而告確定，被上訴人群益公司辯稱與本案無關，
　　　孰能置信。
　　(2)被上訴人公司以上訴人曾聲明切結即主張免責，顯然無據。按『定型化契約中
　　　之條款違反誠信原則，對消費者顯失公平者，無效。消費者保護法第十二條第
　　　一項定有明文。定型化契約中之條款有下列情形之一者，推定其顯失公平：一
　　　違反平等互惠原則．．』消費者保護法第十二條定有明文。次按依照當事人一
　　　方預定用於同種類契約之條款而訂定之契約，為左列各款之約定，按期情形顯
　　　失公平者，該部分約定無效：免除或減輕預定契約條款之當事人之責任者。
　　　加重他方當事人之責任者。使他方當事人拋棄權利或限制其行使權利者。
　　　其他於他方當事人有重大不利益者，民法第二百四十七條定有明文。又按故
　　　意或重大過失之責任，不得預先免除，民法第二百二十二條亦定有明文。經查
　　　被上訴人群益公司與上訴人所訂立之定型化契約條款中雖約定：『另立書人（
　　　即上訴人）聲明願遵守證券法令規定，不將原留印鑑、款項、存摺（含一般銀
　　　行存摺與集保公司存摺）或有價證券交由貴公司員工保管或與其由借貸金錢或
　　　股票情事，否則因此項所生之糾葛或損害，願自行負責，概與貴公司無涉』等
　　　語，然該條款不僅免除被上訴人群益公司本應負擔之監督義務且將買賣股票本
　　　應由證券公司監督受僱員工之責任與風險轉嫁由承買人吸收，因此該條款實有
　　　顯失公平之虞，應當為無效。況且上訴人並未將上訴人所有之印鑑、款項、存
　　　摺交由被上訴人乙○○收執，而係由被上訴人乙○○提供親友人頭戶供上訴人
　　　使用，故被上訴人群益公司以該約款主張免責，亦屬無據。準此，被上訴人乙
　　　○○利用執行職務之機會不法侵占上訴人之股款，此情形亦與被上訴人乙○○
　　　使用人頭戶無任何因果關係（按即便被上訴人乙○○不使用人頭戶，而係使用
　　　上訴人之帳戶，損害仍會發生，且被上訴人乙○○於上次庭訊亦自承所使用之
　　　人頭戶均係在群益公司所開立），被上訴人群益公司自難爰該約款事先免除自
　　　己選任及監督受僱人之義務及責任，至無灼然。
三、證據：引用原審立證方法。
乙、被上訴人群益公司方面：
一、聲明：求為判決：(一)駁回上訴。(二)第二審訴訟費用由上訴人負擔。(三)如受不利判
    決，被上訴人願供擔保，請准予免為假執行。
二、陳述：除與原判決相同者茲引用之外，補稱：
(一)、程序方面：
　　按因犯罪受損害之人，於刑事訴訟程序得附帶提起民事訴訟，對於被告及依民法
　　負損害賠償責任之人，請求回復其損害。刑事訴訟法第四百八十七條第一項定有
　　明文。查本件上訴人在附帶民事起訴狀中，並未提及有台苯股票七萬八千四佰股
　　，且刑事確定判決亦未認定乙○○就台苯股票有背信行為。上訴人於九十二年四
　　月二十九日在原審亦已表明不就台苯股票部分請求。則上訴人在上訴理由狀請求
　　台苯股票之損失部分，乃訴之追加，被上訴人不同意。
(二)、實體方面
１、上訴人主張伊於民國（下同）八十六年三月十八日，指示乙○○，在乙○○提供
    之人頭戶內，分別買進如附表一（見答辯(一)狀）所示數量、價格之台積電股票共
    七十萬股，所需資金由被上訴人合法融資四成，另六成資金，由上訴人自備三分
    之二，其餘三分之一，向被上訴人違法借貸云云，並非事實：
　(1)按當事人主張有利於己之事實者，就其事實有舉證責任。民事訴訟法第二百七十
　　七條定有明文。又請求履行債務之訴，除被告自認原告所主張債權發生原因之事
　　實外，應先由原告就其主張此項事實，負舉證之責任，必須證明其為真實後，被
　　告於其抗辯事實，始應負證明之責任，此為舉證責任分擔之原則。最高法院著有
　　四三年度台上字三七七號判例可參。復按刑事訴訟法所謂調查之證據，及刑事訴
　　訟法判決所認定之事實，非當然有拘束民事訴訟判決之效力；又當事人在刑事案
　　件所為不利於己之陳述，本未可與民事訴訟法第二百七十九條所謂自認同視，尚
　　須審究其實際情形是否相符，依自由心證以為取捨，最高法院亦著有三十八年穗
　　上字第八七號、四十四年台上字第九八八號判例可循。本件上訴人之上開主張，
　　乙○○及被上訴人既均予以否認，上訴人自應舉證證明。關於上訴人主張曾於八
　　十六年三月十八日指示乙○○以每股六五‧五元至六七‧五元買進台積電股票七
　　十萬股，以及上訴人委託乙○○買進及賣出台積電股票之行為，究係本於兩造間
　　之契約關係，抑係本於上訴人與乙○○間之契約關係等事實，向有爭執。且被上
　　訴人所謂上訴人之未交易損失，係假設上訴人所主張委託買賣台積電股票為事實
　　時，亦僅為四千四百四十六萬二千八百四十八元，且尚應另扣丙墊利息（見被上
　　訴人九十二年三月十三日在原審所提答辯(一)狀第六頁至第十四頁）。上訴人謂被
　　上訴人對其主張之事實自認云云，顯有誤會。
　(2)上訴人於八十六年七月七日在法務部調查局彰化調查站係稱：「我自民國八十四
　　年起即在群益證券股份有限公司彰化分公司開戶，從事股票買賣，並委託該公司
　　營業科長乙○○代為買進和賣出，於八十六年三月間『（詳細日期記不清楚）』
　　，我又陸續委託乙○○代為買進台積電股票共『一千張』，唯因辦理融資需要『
　　（復華融資四成，群益公司融資二成）』，我買進的台積電股票，乙○○表示，
　　只能利用別人的戶頭買進、賣出，我不疑有他，完全信任乙○○，我當時購買台
　　積電『平均價格為七十二元左右』，迄八十六年五月二十二日起，我即陸續委託
　　乙○○賣出台積電股票，迄今八十六年六月十一日止，全部賣出台積電股票一千
　　張，我出售的平均價格為一百二十六元九角左右‧‧‧‧」。則上訴人在調查局
　　所述，關於委託乙○○買進之張數、價格、融資對象、成數、買進時間是否確為
　　八十六年三月十八日等節，與其在本件之主張，顯然不一，已難輕信。
　(3)乙○○於八十六年七月十八日在法務部調查局彰化調查站係供稱：「（八十六年
　　三月間你有無受彰化市民甲○○之託，代為買進台積電股票一千張，平均價格約
　　新台幣每股七十二元左右，詳情為何請說明？）八十六年三月間甲○○曾經找我
　　替他尋找資金來源及戶頭，以便購買台積電、台苯等兩支股票，但我因無法找到
　　戶頭及資金來源，所以沒辦法替他購買台積電、台苯股票，並於隔日就告訴甲○
　　○，所以八十六年三月間迄今，並未替甲○○買進台積電股票一千張」、「（你
　　既未替甲○○買進台積電股票一千張，為何甲○○於八十六年五月二十二日起至
　　八十六年六月十一日止，又委託你賣出台積電股票一千張？）我以前有和甲○○
　　說，沒有買進台積電一千張，但甲○○不相信堅持我要負責，並出手毆打我，甲
　　○○於上述時間以電話和我表示賣出台積電一千張時，我不得不先敷衍他，假裝
　　有賣出股票，而實際上並無股票可賣」。乙○○在本件審理中，亦堅持否認上訴
　　人之上開主張。則即使乙○○雖曾提供資金及人頭戶供上訴人買賣股票，亦難遽
　　認上訴人於八十六年三月十八日有委託乙○○分別買進如附表一所示價格及數量
　　之台積電股票。
　(4)上訴人所提八十六年六月十一日之電話錄音內容，縱屬真正，僅能證明上訴人有
　　委託乙○○賣出台積電股票，尚不足以證明上訴人亦曾委託乙○○買進台積電股
　　票七十萬股，尤不應據此證明上訴人關於買進之日期、張數、價格及融資成數之
　　主張為真正。又八十六年三月十八日台積電股票交易價格最高為六十八元、最低
　　為六十七元，有台積電八十六年三月份各交易日之成交資料表（被證七）可憑。
　　上訴人主張當日以六十五元五角買進十萬股部份，顯然不實。
　(5)至於上訴人主張曾於八十六年三月十八日指示乙○○以每股六十五元五角至六十
　　七元五角買進台積電股票七十萬股乙事，為乙○○所否認，且該日交易金額高達
　　四千七百萬元（尚未含手續費），而上訴人開戶時，在客戶自填徵信資料表上表
　　明希望單日買賣最高額度為四百九十九萬元，被上訴人公司在徵信與額度審核表
　　上據此核給上訴人單日買賣最高額度為四百九十九萬元。惟上訴人買進台積電股
　　票之金額不但非其資力所能承擔，且遠遠超過兩造契約所約定之單日最高數額限
　　制，上訴人復不能證明當時在上訴人交割之銀行帳戶內有該數額之資金，可供交
　　割，顯然係藉丙墊資金始得完成該交易。則上訴人即使曾於八十六年三月十八日
　　指示乙○○買進台積電股票七十萬股，亦係本於上訴人與乙○○之委託關係而為
　　，與上訴人與被上訴人公司間之契約關係根本無關。再者，上訴人究竟係於何日
　　以何價格買入何數量之台積電股票，此牽涉上訴人之獲利高低，上訴人應詳為舉
　　證。而縱使上訴人係以丙墊方式購買，依上訴人在本件刑事附帶民事起訴狀所陳
　　，上訴人仍須自備四成自備款即一千八百八十萬元，則上訴人尤應證明在當時上
　　訴人確有交付該自備款予乙○○，否則其如何得以丙墊方式買進該台積電股票。
　　雖然上訴人曾於八十四年七月間交付如附表所示面額共計一千四百五十七萬八千
　　二百五十二元之支票四紙（見乙○○九十三年三月三附帶上訴狀證一）予乙○○
　　，惟上訴人所以交付乙○○該四張支票係另有原因，並非作為委託買進上開台積
　　電股票之自備款，此觀支票面額根本不足一千八百八十萬元，且二者時間相隔一
　　年八個月，是不能以八十四年七月之支票款作為八十六年三月十八日買進台積電
　　股票自備款之證明。
２、乙○○苟未依上訴人指示買賣台積電股票，係乙○○違反乙○○與上訴人間之委
    託關係，此與被上訴人公司與上訴人間訂立之委託買賣契約無涉，亦與乙○○執
    行被上訴人公司所賦予之助理營業員之職務行為無關　：
　(1)本件依刑事判決所確認之事實：乙○○自民國（下同）七十八年間起，即開始受
　　上訴人之委託，雙方約定，由上訴人提供一定比例之資金，而乙○○提供第三人
　　之名義申設帳戶（俗稱人頭戶），由乙○○依上訴人之指示，為上訴人處理融資
　　買賣股票等相關事務，至八十四年七月三日乙○○至被上訴人公司彰化分公司工
　　作後，仍「延續原委託關係」。詎乙○○基於意圖為自己不法之利益之概括犯意
　　，連續於刑事判決書附表所示之時間，在被上訴人公司彰化分公司「私下同意」
　　接受上訴人之委託，而竟未依上訴人之指示買賣如附表所示之台積電股票，致生
　　損害於上訴人之財產。惟上訴人仍未查悉，迄八十六年六月十一日指示乙○○將
　　該台積電股票七百張賣出，乙○○因無股票可賣，仍虛以支應，事後，恐事態必
　　將曝露，無法長期遮飾，乃於六月十二日晚間親至上訴人住處尋求上訴人諒解，
　　上訴人始知始末，上訴人計受有上開台積電未交易之損失。另上訴人於八十九年
　　十二月三十日在鈞院刑事庭提出之刑事附帶民事起訴狀（被證一）中，亦為同一
　　陳述。則上訴人顯係本於其與乙○○所訂立之委託關係，請求乙○○提供融資及
　　人頭帳戶，供上訴人買賣股票，其買賣方式係上訴人向乙○○下達指示後，再由
　　乙○○指示人頭帳戶所屬之證券公司營業員在人頭帳戶內下單買賣，並在人頭帳
　　戶內完成款券交割。證券買賣之交易關係存在於證券公司與人頭帳戶名義人之間
　　；證券公司與上訴人間並無直接之交易關係存在。此即一般俗稱之「丙種墊款」
　　業務。上訴人在乙○○到被上訴人公司彰化分公司任職之前，即有上述委託關係
　　存在，上訴人利用乙○○為其提供融資及人頭帳戶，並委由乙○○代為指示營業
　　員在人頭帳戶內買賣股票，藉以擴充上訴人買賣股票之能力，就此而言，乙○○
　　在執行上訴人指示買賣台積電股票時，係在執行存在於上訴人與乙○○間之契約
　　之行為，其實乃上訴人之受僱人。乙○○果未依上訴人指示買賣台積電股票，係
　　違背乙○○與上訴人間之委託契約，此與上訴人與被上訴人公司間之委託關係無
　　涉。
　(2)上訴人係於八十五年五月十五日向被上訴人公司彰化分公司開設證券買賣帳戶，
　　帳戶為三○五九｜六號，此有上訴人簽訂之委託買賣證券受託契約、櫃檯買賣有
　　價證券開戶契約、聲明書、客戶自填徵信資料表、徵信與額度審核表（被證二）
　　可證。依據委託買賣證券受託契約第一條規定：證券交易所章程、營業細財、證
　　券經紀商受託契約準則，委託人委託買賣證券注意事項，及證券商業同業公會規
　　約，暨證券交易所隨時公告事項及修正條文，均為本契約之一部分。其第五條復
　　規定：委託人委託買賣證券，應於託辦時或交割日期前即將交割代價或交割證券
　　點交貴證券經紀商。另依據證券商受託買賣有價證券手冊（被證三）第三章第十
　　六條第二款明訂：「電話委託：委託人應講明帳號、姓名、委託買賣證券名稱‧
　　‧‧‧」。另依據委託人委託買賣證券注意事項（被證四）第十條規定：「證券
　　經紀商依法不得收受存款或辦理放款或借貸有價證券，委託人亦不得將委託買進
　　之證券或賣出證券之價金或其他款券存放於證券經紀商或其人員（包括負責人、
　　經理人、及所有工作人員等）處，否則，委託人應自負其責」、第十一條規定：
　　「委託人委託買賣證券，登記合格之營業員代為買賣，並依規定辦妥託辦、成交
　　及交割等手續，不得與他人私相授受，否則，委託人應自負其責」。則上訴人委
　　託被上訴人公司買賣股票時，依據兩造訂立之上開契約及有關證券法令，應由上
　　訴人指示被上訴人公司之營業員在上訴人自己之帳戶內買賣股票。上訴人依此方
　　式，曾於同年六月三日委託被上訴人公司彰化分公司賣出泛亞銀行股票壹拾萬股
　　。被上訴人公司彰化分公司於同年月五日，將交割款一百七十五萬五千二百零三
　　元撥入合作金庫彰化支庫上訴人帳戶內，雙方完成款券交割，有被告公司之分戶
　　歷史帳列印表（被證五）可證。此始為兩造間依據上開契約關係所為合法正常之
　　交易方式。至於上訴人所指委託乙○○買賣台積電股票部分，依上訴人所述，係
　　依據上訴人與乙○○在七十八年間所訂立之委託關係，且係由乙○○籌足部分資
　　金，且任由乙○○決定在乙○○所提供之人頭帳戶內下單，參諸上訴人八十六年
　　六月十一日指示乙○○賣出台積電股票之電話錄音內容，上訴人自始至終均未指
　　明在被上訴人公司彰化分公司開設之上訴人帳戶（三○五九－六號）內賣出，益
　　足證明上訴人委託乙○○買賣台積電部分，並非本於上訴人與被上訴人公司之契
　　約關係。
　(3)另按財政部證券暨期貨管理委員會於民國八十四年一月六日訂領「有價證券集中
　　交易市場實施全面款券劃撥制度注意事項」（被證八）。該注意事項第一條規定
　　：「委託人與證券經紀商簽訂『委託買賣證券受託契約』辦理開戶手續時，應同
　　時開設有價證券集中保管帳戶及在證券經紀商指定之金融機構開立存款帳戶，該
　　存款帳戶並應與金融機構簽訂委託其代收付交割款項之委託書後，證券經紀商始
　　得接受受託人委託買賣證券」，第三條規定：「證券經紀商受託買賣向委託人收
　　付款券，均應透過委託人開設之款券劃撥帳戶，以帳簿劃撥方式為之」。上訴人
　　據此於八十五年五月十五日開戶時，書立委託人交割款券轉撥同意書（被證九）
　　，明載：「委託人同意將委託貴公司買賣有價證券之款券交付或受領，由本人設
　　立於合作金庫銀行活期（儲蓄）存款第三○五九－八號帳戶及有價證券集中保管
　　第三○五九－六號帳戶，逕行與貴公司轉撥收付‧‧‧‧」。基此，若上訴人委
　　託被上訴人買進股票成交，上訴人應付股款，即由被上訴人通知銀行逕自上訴人
　　上開存款帳戶轉撥入被上訴人交割專戶，上訴人應得股票，則由集保公司逕自撥
　　入上訴人上開集保帳戶；若上訴人委託被上訴人賣出股票成交後，上訴人應收股
　　款，亦由被上訴人通知銀行逕自被上訴人交割專戶撥入上訴人存款帳戶，上訴人
　　應付股票，亦由集保公司逕自上訴人集保帳戶撥出。是上訴人交易後，有關股票
　　及款項之交割，均須在上開上訴人名義之特定帳戶內進行。乃上訴人竟私下與乙
　　○○約定，利用乙○○提供之人頭戶及資金交易，已逾越兩造之約定及法令之規
　　定，被上訴人自無負連帶賠償責任。
　(4)又上訴人所提八十六年六月十一日之電話錄音內容，上訴人固曾指示乙○○賣出
　　台積電七十萬股。但乙○○在任職被上訴人公司之前，早已與上訴人訂有委託關
　　係，亦即在乙○○到被上訴人公司任職之前，乙○○已提供在其他券商之人頭戶
　　及資金供上訴人使用。而觀上開錄音內容並未指明下單帳戶之姓名或號碼，且當
　　時在被上訴人公司之上訴人帳戶內復無庫存之台積電股票可賣出，足證上訴人當
　　時確非指示乙○○在被上訴人公司之上訴人帳戶內賣出台積電。故該電話錄音頂
　　多只能做為上訴人依據上訴人與乙○○之委託關係而指示乙○○賣出台積電股票
　　之證明，不能做為上訴人依據上訴人與被上訴人公司之契約關係而指示乙○○賣
　　出台積電股票之證據。
３、上訴人主張乙○○未依其指示買賣台積電股票，縱令屬實，乙○○亦不負侵權行
    為之損害賠償責任：
  (1)按故意或過失「不法」侵害他人之權利者，始負損害賠償責任。民法第一百八十
    四條第一項前段定有明文。又證券商業務人員不得以他人或親屬名義供客戶買賣
    有價證券，亦不得與客戶有借貸款項或為借貸款項之媒介情事，證券商負責人與
    業務人員管理規則第十六條第二項第八款、第九款定有明文。違反者，依本件行
    為時之證券交易法第一百七十七條第三款之規定，應負刑事責任。本件依上訴人
    之主張，上訴人係委託乙○○以人頭戶買賣台積電股票，並由乙○○提供一定比
    例之資金。乙○○如依其指示而為，其行為係觸犯刑事法令之不法行為。惟乙○
    ○因故未依上訴人之指示而為，其不作為反而符合法令之規範。則乙○○果未依
    上訴人之指示買賣台積電股票，顯然並非「不法」侵害上訴人之權利，上訴人似
    不得依上開侵權行為規定，請求乙○○賠償未交易之損失，從而被上訴人亦無連
    帶責任可言。
　(2)次按不作為應負責侵權行為責任者，以依法律或契約對於受損害人負有作為之義
　　務者為限。最高法院著有五十八年台上字第一Ｏ六四號判決（附件二）可參。查
　　本件依上訴人之主張，係委託乙○○以人頭戶買進，並由乙○○提供部份資金，
　　此不惟違反兩造之契約約定，亦違反證券交易管理法令。換言之，依法律或依兩
　　造契約，被上訴人對於上訴人不負有作為之義務。從而，乙○○果未依上訴人之
　　指示買進及賣出台積電股票，僅係違反乙○○與上訴人間之契約作為義務，被上
　　訴人自不負僱佣人之連帶賠償責任。
４、縱令乙○○應負侵權行為責任，因其非執行被上訴人公司職務，且被上訴人已盡
    選任監督義務，被上訴人亦不負僱用人之連帶賠償責任：
  (1)按民法第一百八十八條所定僱佣人之連帶賠償責任，以受僱人因執行職務不法侵
    害他人之權利，始有其適用。倘係受僱人個人之犯罪行為而與執行職務無關。即
    與該條規定之要件不合，殊無因受僱人濫用職務或利用職務上之機會及與執行職
    務之時間或處所有密切關係之行為，其外觀在客觀上認與執行職務有關，不法侵
    害他人之權利，遽認僱用人應與該受僱人負連帶賠償責任。查證券經紀商為受託
    買賣有價證券而僱用營業人員為直接有價證買賣之行為者，必該營業人員因執行
    與有價證券買賣有關之行為而不法侵害他人之權利者，始得令證券經紀商與該營
    業人員負連帶賠償責任，倘係營業人員個人之犯罪行為而無關有價證券買賣之職
    務者，尚難謂係因執行職務而不法侵害他人之權利。最高法院著有九十二年度台
    上字第四五八號判決（附件三）可參。查乙○○受雇於被上訴人公司，係擔任助
    理業務員乙職，此有上訴人所提財政部證券暨期貨管理委員會八十八年四月八日
    （八八）台財證(二)字第○一四六六號函在原審卷可稽。依證券商負責人與業務人
    員管理規則第三條第一項第三款、第四條第三項規定，乙○○之職務僅在於協助
    業務員從事證券承銷、自行買賣或受託買賣，而不得執行或兼為高級業務員及業
    務員之業務。是受委託買賣股票，並非乙○○之職務範圍，已難謂乙○○未為上
    訴人買賣台積電股票，與其職務有何相關。再者，乙○○為助理業務員，本不得
    為客戶買賣股票，且證券從事人員依法復不得提供資金與人頭戶予客戶使用，此
    為被上訴人對乙○○在選任監督上之義務。就上訴人主張乙○○應提供資金及人
    頭戶為其買進及賣出台積電股票之事，倘被上訴人事前知情，被上訴人本應禁止
    乙○○提供資金及人頭戶予上訴人買賣台積電股票，而乙○○因故未予買賣台積
    電股票，乃符合法令之不作為之行為，就此而言，被上訴人對乙○○之不作為結
    果，顯無選任監督義務上之疏失。從而，乙○○果未依指示買賣台積電股票，而
    使上訴人受有未交易之損害，並不能認係乙○○執行被上訴人公司之職務而不法
    侵害上訴人。上訴人自不得請求被上訴人公司負僱用人之連帶責任。
　(2)縱認乙○○係執行被上訴人公司之職務行為，惟本件上訴人損害之發生，實係上
　　訴人為擴張交易信用額度，利用乙○○提供之人頭戶及資金買賣股票，並將其自
　　備股款交予乙○○，上訴人明知如此交易方式風險極高，竟不要求保管人頭戶之
　　存摺印章，致乙○○有機可乘，此異常交易模式為上訴人事前明知而決定採行，
　　其所致非正常交易風險，本應由上訴人自行承擔，且上訴人基於對乙○○個人之
　　信任，利用乙○○提供之人頭戶及資金買賣股票，即非屬一般正常客戶與營業員
　　之交易方式，被上訴人公司實無從盡任何相當之注意選任監督乙○○，以避免上
　　訴人之損害發生。易言之，被上訴人公司就選任監督營業員接受客戶正常委託買
　　賣股票之職務，固應該且可以為相當注意，以避免客戶發生損害（例如下錯單或
　　錯帳等），但本件異常之借用人頭戶及丙墊資金買賣股票，要為上訴人及乙○○
　　刻意脫離被上訴人公司之控管機制，由上訴人直接委託乙○○買賣股票，被上訴
　　人公司自不可能就乙○○執行該異常交易行為盡選任監督之注意義務。況依據委
　　託人委託買賣證券注意事項（被證四）第十條規定：「證券經紀商依法不得收受
　　存款或辦理放款或借貸有價證券，委託人亦不得將委託買進之證券或賣出證券之
　　價金或其他款券存放於證券經紀商或其人員負（包括負責人、經理人、及所有工
　　作人員等）處，否則，委託人應自其責」。且上訴人簽立之聲明書已明載：「另
　　立書人聲明願遵守證券法令之規定，不將原留印鑑、款項、存摺（含一般銀行存
　　摺與集保公司存摺）或有價證券交由　貴公司在職人員保管或與其有借貸金錢或
　　股票情事，否則因此項所生糾葛或損害，願自行負責，概與貴公司無涉。特立此
　　聲明為憑」等語，益徵被上訴人公司已以書面提醒促請上訴人應自行保管存摺及
　　印鑑章，並不得與被上訴人公司員工有金錢借貸關係，且依舉輕明重原則，當包
　　括不使用人頭戶買賣股票，蓋此風險尤甚前者，是被上訴人公司對於避免本件異
　　常交易損害發生，就選任監督乙○○職務之執行，已盡相當之注意，但因上訴人
　　之明知故為而仍不免發生損害，故不論依上開上訴人聲明書內容之約定、或委託
　　人委託買賣證券注意事項第十條規定、或民法第一百八十八條第一項但書之規定
　　，被上訴人公司均不負損害賠償責任。台灣板橋地方法院九十年度重訴字第二七
　　八號判決（被證六），就客戶完全以自有資金，但私下向營業員借用人頭戶交易
　　，遭營業員侵吞款項及未依指示下單，致生損害情形，亦認證券公司對此種客戶
　　與營業員私下非正常交易方式所致損害，不負僱佣人之損害賠償責任。該事件與
　　本件極為類似，其法律見解可為本件之參考。
５、財政部證券暨期貨管理委員會雖對被上訴人施加處分，但不當然得據此謂被上訴
    人在本件應負僱佣人之連帶賠償責任：
  (1)本件上訴人在乙○○擔任被上訴人彰化分公司之助理業務員之前，即與乙○○訂
    有由乙○○提供人頭戶及資金為上訴人買賣股票之委託關係存在，乙○○擔任被
    上訴人之助理業務員後，上訴人與乙○○仍庚續上開委託關係。上訴人所主張委
    託乙○○買賣台積電股票，即係本於該委託關係而生，此不但與兩造之契約關係
    無關，亦與乙○○之助理業務員之職務無關。
　(2)關於證管會八十八年四月八日（八八）台財證(二)第○一四六六號函，命令被上訴
　　人解除乙○○職務，並對被上訴人課以警告處分，係針對乙○○自承幫忙接單及
　　接受上訴人委託賣出泛亞股票（被上訴人否認）、乙○○提供人頭戶予上訴人買
　　賣股票及乙○○代客戶李桂霞保管印鑑等事。惟縱認函示事實屬實，甲○○在泛
　　亞股票之交易上或其他已完成之股票交易上並無受損，且函示事實與被上訴人在
　　本件所主張之乙○○未依其指示買賣台積電股票並提供資金乙事，亦無關連。上
　　訴人執該處分函謂被上訴人應就乙○○未依其指示買賣台積電股票乙事，負僱佣
　　人責任云云，洵屬無據。
　(3)至於上訴人執財政部證券暨期貨管理委員會函，謂乙○○為助理業務員執行受託
　　買賣業務，並提供人頭戶供上訴人買賣股票等情，主張被上訴人公司在監督乙○
　　○執行職務上有疏失云云。惟查，被上訴人公司否認上訴人委託被上訴人公司賣
　　出泛亞股票係由乙○○執行營業員職務，且該泛亞股票之交易，早已完成，上訴
　　人並未受有損害，而縱使被上訴人公司在泛亞股票交易有監督上疏失，並不代表
　　被上訴人公司在本件台積電股票交易上亦有監督上之疏失。何況台積電股票交易
　　係基於上訴人與乙○○之委託關係所生，與被上訴人公司賦予乙○○助理業務員
　　之職務無關，有如前述。再者，乙○○縱使有提供人頭戶及資金予上訴人使用，
　　惟被上訴人公司在上訴人開戶時，已予提醒，上訴人復聲明切結如上，上訴人竟
　　仍指責被上訴人公司有疏失，被上訴人公司難以苟同。
５、關於上訴人之未交易損失：
　(1)附表一為上訴人應買台積電之明細，被上訴人買進總價四千七百萬元，加上手續
　　費八萬零二百七十四元，總計應支付四千七百零八萬零二百七十四元。附表二為
　　上訴人應賣台積電之明細，賣出總價九千一百九十五萬元，扣除交易稅二十七萬
　　五千八百五十元及手續費十三萬一千零二十八元，總計可得九千一百五十四萬三
　　千一百二十二元。則上訴人如完全以自有資金交易，其未交易之損失應為四千四
　　百四十六萬二千八百四十八元。倘如上訴人主張其自備款四成，六成由乙○○負
　　責籌墊，則上開未交易之利益尚應扣除丙墊利息，一般為日息萬分之七。上訴人
　　主張台積電股票未交易之損失超過上開部分，顯無理由。又如上訴人主張乙○○
　　應返還其自有資金或其他丙墊股票交易之獲利，惟此與乙○○背信之侵權行為無
　　關，上訴人不得併以刑事附帶民事訴訟之方式請求。
　(2)關於上訴人主張乙○○與其姐陳李桂霞於八十六年六月十二日與上訴人協商，上
　　訴人同意乙○○以七千一百五十五萬七千元分期清償，並提出分期清償明細表為
　　證云云。惟被上訴人公司否認該分期清償明細表之真正，縱使上訴人與乙○○有
　　此協議，被上訴人亦不受該協議之拘束，況其上所謂七千一百五十五萬七千元並
　　未載明細目或緣由，該數額顯然含有上訴人與乙○○之其他債務存在，並不能做
　　為本件乙○○未為上訴人買賣台積電股票之損失之證明。
７、上訴人與有重大過失：按損害之發生或擴大，被害人與有過失者，法院得減輕賠
    償金額，或免除之。重大之損害原因，為債務人所不及知，而被害人不預促其注
    意或怠於避免或減少損害者，為與有過失。民法第二百十七條第一項、第二項定
    有明文。查本件上訴人明知證券從業人員提供人頭帳戶或資金供客戶使用，係違
    法行為，且自己並未持有人頭交易帳戶之存摺印章，風險極高，乃上訴人為擴充
    買賣股票之能力，在乙○○到被上訴人公司任職前，即與乙○○有委託關係，由
    乙○○提供人頭帳戶及資金供其使用，上訴人在被上訴人公司開戶時，上訴人復
    已提醒上訴人不得與被上訴人公司人員有資金往來等情，上訴人並立書聲明同意
    ，承諾若有違反願自負其責，不會要求被上訴人公司賠償。乃上訴人竟仍私下與
    乙○○繼續原有之委託係，致生本件損害，則其對損失之發生及擴大，均有極為
    重大之過失，爰請免除或減輕被上訴人之賠償責任。
三、證據：除引用原審立證方法外，補提本院刑事庭之刑事附帶民事起訴狀、上訴人
    簽訂之委託買賣證券受託契約、櫃檯買賣有價證券開戶契約、聲明書、客戶自填
    徵信資料表、徵信與額度審核表、證券商受託買賣有價證券手冊部分、委託人委
    託買賣證券注意事項、群益證券股份有限公司之分戶歷史帳列印表、台灣板橋地
    方法院九十年度重訴字第二七八號判決書、最高法院八十九年度台上字第二五三
    九號、九十二年度台上字四八五號判決要旨、最高法院五十八年台上字第一Ｏ六
    四號判決、台積電八十六年三月份各交易日之成交資料表、最高法院九十二年度
    台上字第四五八號判決全文、有價證券集中交易市場實施全面款券劃撥制度注意
    事項、上訴人八十五年五月十五日簽立之委託人交割款券轉撥同意書等件影本各
    一份為證。
丙、被上訴人乙○○方面：
一、聲明：求為判決：駁回上訴。
二、陳述：除與原判決相同者茲引用之外，補稱：上訴人並未委託乙○○買賣股票，
    乙○○亦未做融資，故無比例問題，況上訴人之前主張係融資四成，現在改稱六
    成，前後不一等語。
三、證據：引用原審立證方法。
丁、本院依職權調閱本院八十九年度上易字第三０二一號刑事案卷全卷。
　    理　　　由
壹、程序方面：上訴人上訴本院後，請求被上訴人連帶賠償其就台苯股票所受損害部
    分，因其聲明及請求權基礎均未變更，核屬陳述之補充，並非訴之追加或聲明之
    擴張，無庸被上訴人之同意，先予明。
貳、實體部分：
一、上訴人起訴主張：被上訴人乙○○（下稱乙○○）為被上訴人群益公司科長，於
    八十四年六月間至上訴人住處遊說上訴人在群益公司彰化分公司買賣股票，上訴
    人乃自同年九月間起委由乙○○下單，並由乙○○安排資金之來源，其中四成之
    資金由群益公司合法融資，另六成之資金，其中三分之二由上訴人自籌，其餘三
    分之一之資金由群益公司違法借貸，為保障被上訴人群益公司之權益並便於取回
    債權，乃經被上訴人所提供訴外人李桂珠等人設在群益公司之帳戶進出股票，上
    開人頭戶之印章及存摺則均由乙○○保管以便利用，詎八十六年六月十一日上訴
    人以群益公司彰化分公司之電話指示乙○○將上訴人所有於八十六年三月十八日
    應買進詳如原判決附表（下稱附表）所示台積電股票（下稱系爭股票）分次賣出
    ，乙○○並於同日之電話中確認系爭股票已全部成交，然乙○○因無股票可賣，
    於八十六年六月十一日晚上至上訴人住處向上訴人陳稱因其實際上未為上訴人買
    進系爭股票，故六月十一日並無股票可以賣出，上訴人應取得之七千一百五十五
    萬七千元，伊無法支付云云，上訴人始知其情。而自八十四年迄八十六年六月間
    ，上訴人於群益公司買賣交易股票，均以電話打至群益公司之營業櫃台，委託群
    益公司下單買賣股票，此期間之買賣金額交割，均由群益公司之客戶間相關帳戶
    轉帳交割，群益公司每日均由稽核人員聽錄音帶，比對每日交割筆數、成交金額
    ，期間長達二年之久，群益公司實難託為不知，則乙○○為群益公司之受僱人，
    其受上訴人指示出賣股票，竟利用執行職務之際，違背上訴人之指示，致上訴人
    受有損害，爰依民法第一百八十四條第一項、第一百八十八條第一項規定，請求
    被上訴人二人連帶賠償上訴人七千一百五十五萬七千元等語。（原審判決乙○○
    應給付一千六百七十五萬元本息部分，未據乙○○聲明不服。至乙○○在本院就
    該部分提起附帶上訴部分，因其未繳納訴訟費用，業經本院裁定駁回。）
二、被上訴人則以：(一)被上訴人乙○○部分：上訴人並未委託被上訴人買賣系爭股票
    ，亦未將股票買賣之金錢交付被上訴人，且上訴人於八十四年間買賣統一及台聚
    股票的金額總計一千多萬，已沒有其他資金可以買賣系爭股票。又乙○○未受雇
    於群益公司前，在台中任職時上訴人已有委託乙○○買賣股票情形，上訴人亦知
    至群益公司任職前即有用其他證券公司的人頭戶買賣股票乙事。況乙○○並未寫
    分期清償協議書給上訴人，至錄音帶內容之所以有買進台積電股票，係因乙○○
    受到上訴人恐嚇，為虛應上訴人才如此回答，電話錄音不能認定買賣之真正，只
    有依照交割單才算數等語，資為抗辯。(二)被上訴人群益公司部分：本件依前揭刑
    事判決確認之事實，上訴人係本於其與乙○○所訂立之委託關係，請求乙○○提
    供融資及人頭帳戶，供上訴人買賣股票，其買賣方式係上訴人向乙○○下達指示
    後，再由乙○○指示人頭帳戶所在之證券公司營業員在人頭帳戶內下單買賣，並
    在人頭帳戶內完成款券交割。上訴人在乙○○到群益公司彰化分公司任職之前，
    即有上述委託關係存在，故乙○○在執行上訴人指示買賣系爭股票時，係在執行
    存在於上訴人與乙○○間之契約之行為。乙○○果未依上訴人指示買賣系爭股票
    ，係違背其與上訴人間之委託契約，與上訴人與群益公司間之委託關係無涉。且
    上訴人應證明其係於何日以何價格買入何數量之系爭股票，亦應證明其確有交付
    該款項予乙○○買進系爭股票。又上訴人在群益公司開戶時，曾書立聲明切結書
    聲明願遵守證券法令之規定，不將原留印鑑、款項、存摺（含一般銀行存摺與集
    保公司存摺）或有價證券交由群益公司在職人員保管或與其有借貸金錢或股票情
    事，否則因此項所生糾葛或損害，願自行負責等語。則上訴人基於對乙○○個人
    之信任，利用乙○○提供之人頭戶及資金買賣股票，仍私下與乙○○繼續原委託
    關係，非屬一般正常客戶與營業員之交易方式，群益公司無從盡任何相當之注意
    選任監督乙○○，以避免上訴人之損害發生，是縱認本件乙○○係執行群益公司
    之職務，群益公司對於乙○○之選任及監督，亦已盡相當之注意，但因上訴人之
    明知故為而仍不免發生損害，依民法第一百八十八條第一項但書之規定，群益公
    司不負賠償責任。又依附表所示，乙○○應買賣系爭股票之價差，扣除手續費及
    交易稅後，如上訴人完全以自有資金交易，其未交易之損失應為四千四百四十六
    萬二千八百四十八元。倘如上訴人主張其自備款四成，六成由乙○○負責籌墊，
    則應扣除依日息萬分之七計算之丙墊利息。至上訴人主張乙○○與其姐陳李桂霞
    於八十六年六月十二日與上訴人協商，上訴人同意乙○○以七千一百五十五萬七
    千元分期清償，並提出分期清償明細表為證，群益公司否認該分期清償明細表之
    真正。又縱有此協議，然該明細表上所稱之七千一百五十五萬七千元並未載明細
    目或緣由，該數額顯然含有上訴人與乙○○之其他款項存在，並不能做為本件乙
    ○○未為上訴人買賣系爭股票之損失之證明。再上訴人明知證券從業人員提供人
    頭帳戶或資金供客戶使用，係違法行為，且自己並未持有人頭交易帳戶之存摺印
    章，風險極高，則其為擴充買賣股票之能力，在被上訴人乙○○到群益公司任職
    前，即與乙○○有委託關係，由乙○○提供人頭帳戶及資金供其使用，上訴人在
    群益公司開戶時，上訴人復已提醒上訴人不得與群益公司人員有資金往來，上訴
    人竟仍私下與乙○○繼續原有之委託關係，其對損失之發生及擴大，為有重大過
    失等語，資為抗辯。
三、上訴人主張被上訴人乙○○應負損害賠償責任部分：
(一)、經查，上訴人主張其委託乙○○買賣系爭股票，並於八十六年六月十一日指示乙
    ○○將上訴人所有之系爭股票賣出，乙○○於同日之電話中確認系爭股票已全部
    成交，然乙○○因無股票可賣，於八十六年六月十一日晚上至上訴人住處向上訴
    人陳稱因其實際上未為上訴人買進系爭股票，並無股票可以賣出，致上訴人受系
    爭股票未交易之損害等事實，雖為乙○○所否認，並辯稱上訴人並未委託乙○○
    買賣系爭股票，亦未交付購買股票買賣之金錢云云。惟查，乙○○在其涉犯侵占
    刑事案件中對於其曾受上訴人委託處理融資股票買賣事宜，並不否認（見臺灣彰
    化地方法院檢察署〔下稱彰化地檢署〕八十六年度偵字第九二五三號偵查卷第六
    ０頁、臺灣彰化地方法院〔下稱彰化地院〕八十八年度易緝字第六七號刑事卷(一)
    第二七頁、卷(三)第三六頁、本院八十九年度上易字第三０二一號刑事卷(一)第三七
    頁），乙○○亦因提供人頭戶為上訴人買賣股票而遭主管機關財政部證券暨期貨
    管理委員會命令解除職務，有該會八十八年四月八日（八八）台財證(二)第０一四
    六六號函影本在前開彰化地院刑事案卷（見該案卷(一)第一五０、一五一頁）可稽
    ，另乙○○曾以其本人及李桂華帳戶提示兌領上訴人所交付金額共計一千四百五
    十七萬八千二百五十二元之支票四紙一節，有合作金庫銀行彰化分行九十一年七
    月十二日合金庫存字第０九０００一四０八六號函及支票影本四紙附在本院依職
    權調閱之前開刑事卷可稽（見前開彰化地院刑事卷(二)第一二七至一三三頁），乙
    ○○在前開刑事案件中並供稱：「該四張支票是告訴人（按即上訴人）交給我的
    ，當時要交割買統一、凱聚款項」等語（見前開彰化地院刑事案卷(二)第一四七頁
    ）。再乙○○於八十四年三月十八日起至八十六年五月二十七日止，曾匯款十餘
    次至上訴人設在第六信用合作社之帳戶一節，亦有該帳戶之帳卡檔資料表在卷可
    憑（見台灣彰化地方法院刑事卷(一)第四０至六九頁），乙○○亦不否認有該匯款
    之情事，訴外人蔡獻堂在前開刑事案件中亦證稱其曾多次代上訴人將交割股票之
    款項以牛皮紙包裹後交予乙○○（見彰化地方法院刑事卷(一)第一六三頁）等情，
    並經本院依職權調閱上開刑事案件屬實，堪認上訴人主張乙○○確有受上訴人委
    託處理融資股票買賣事宜。再查，上訴人確曾委託乙○○購買系爭股票一節，業
    據乙○○刑事案件審理中供稱：「甲○○曾要我買進一千張台積電的股票」等語
    在卷（見前開刑事案件調查站訊問筆錄、本院刑事卷(一)第一０一頁）。且上訴人
    於八十六年六月十一日曾於其住處撥打電話至群益彰化分公司指示乙○○將系爭
    股票賣出，乙○○應允依指示執行，並以電話回覆已完成交易之事實，亦有錄音
    帶一捲及譯文附在上開刑事卷宗可稽（見法務部調查局彰化縣調查站調查卷宗第
    四十四頁及證物袋），參以上訴人及乙○○之對話內容略以：上訴人係於當日在
    電話中洽詢在乙○○關於「台積電」股票之漲跌指數情形，其後，上訴人並逐次
    分別指示乙○○賣出，最後，乙○○並堅詞回覆上訴人系爭股票均全部賣出沒錯
    等情節，堪認上訴人應已交付買賣股票所需之資金予乙○○並委由乙○○買賣系
    爭股票，否則以乙○○從事證券業多年之經驗，倘上訴人未交付購買系爭股票之
    金錢，豈會承諾代其買賣系爭股票？況乙○○如未同意為上訴人購入系爭股票，
    當然無從依上訴人之指示賣出該股票，則於上訴人委託乙○○出售系爭股票時，
    怎可能會在電話中不加以質疑，反答稱確已執行交易之理？至乙○○雖辯稱其係
    因遭上訴人威脅，方於電話中為上開陳述以應付上訴人云云，惟並未舉證以實其
    說，自不足採。是上訴人主張其於附表所示時間曾指示乙○○代為買賣系爭股票
    ，乙○○亦同意受其委託為上訴人購入系爭股票而未實際買賣之事實，堪信為真
    。乙○○所辯，並無可採。至上訴人在本院主張其另受有台苯股票未交易之損害
    部分，則為乙○○所否認，上訴人復未舉證以實其說，難謂其該部分主張為真正
    ，併予明。
(二)、按因故意或過失，不法侵害他人之權利者，負損害賠償責任。又損害賠償，除法
    律另有規定或契約另有訂定外，應以填補債權人所受損害及所失利益為限。民法
    第一百八十四條第一項前段、第二百一十六條第一項定有明文。查被上訴人乙○
    ○如前所述既受上訴人委託購買系爭股票，自應依上訴人之指示為之，則其竟未
    依上訴人之指示購入系爭股票，致上訴人指示其賣出該股票時，未能賣出，上訴
    人支付買賣股票之價金後，仍未能取得買賣之價差，自受有損害。又乙○○因受
    託為上訴人處理股票買賣事務，意圖為自己不法之利益，而違背其任務，致生損
    害於上訴人，業經彰化地院以八十八年度易緝字第六七號、本院以八十九年度上
    易字第三０二一號判決以其觸犯背信罪，判處有期徒刑三年確定一節，業經本院
    調取上開刑事卷宗核閱屬實，是上訴人主張因被上訴人之犯罪行為，致其受有損
    害，依侵權行為之法律關係，請求乙○○賠償其所受損害，即屬有據。
(三)、再查，上訴人主張其因乙○○之背信行為，受有七千一百五十五萬七千元損害部
    分，固據其提出分期清償明細表一件為證，然為乙○○所否認。經查，該明細表
    並未載明系爭股票之買賣差額係如何計算，且訴外人陳李玉霞於刑事審理中亦稱
    該明細表係上訴人要伊所寫，伊並不清楚上訴人與乙○○間之債權債務關係，當
    時並未詢問在場之乙○○等語在卷（見前開彰化地院刑事卷(二)第五三頁至第五五
    頁，本刑事卷(一)第八六頁），前開明細表既為陳李玉霞所書寫，且陳李玉霞亦表
    示對上訴人與乙○○之債權債務關係不清楚，自難認該明細表所載金額即為本件
    之損害金額。再查，前開刑事判決附表雖記載於八十六年三月十八日應買進台積
    電股票之單價分別為每股六十五．五元、六十七元、六十七．五元，惟該日台積
    電股票交易價格最高為六十八元、最低為六十七元一節，有群益公司提出台積電
    八十六年三月份各交易日之成交資料表一份在卷可稽（見本院卷(一)一四二頁，當
    日售出價最低為六十七元，最高為六十八元），且為上訴人所不爭，是上訴人主
    張依六十七元計算其應買進台積電股票之價格自屬可採，依此計算台積電購進價
    格為四千六百九十萬元（67元×0000000股=4690萬元）。再上訴人主張其於八十
    六年六月十一日應賣出股票之價格為二十萬股部分係一百三十二元、應賣出十萬
    股部分係一百三十一．五元、應賣出四十萬股部分係一百三十一元，合計九千一
    百九十五萬元一節，為乙○○所不爭，並有前開判決附表可考，上訴人主張賣出
    之價格亦屬可採。再依上訴人於起訴時所主張其僅提供四成資金，另六成係融資
    方式取得一節（上訴人主張向群益公司合法融資四成，違法融資二成等情，為群
    益公司否認，有該公司函一份附在台灣彰化地方法院八十八年度易緝字第六七號
    刑事案卷第五八頁、本院八十九年度上易字第三０二一號刑事案卷第六五頁可稽
    ，參以乙○○在前開刑事案件偵查及審理中供稱略以：我是受甲○○委託，在群
    益彰公司，提供人頭戶為甲○○融資買賣股票等語〔見臺灣彰化地方法院檢察署
    八十六年度偵字第九二五三號偵查卷第六０頁、前開彰化地院第六七號卷(一)第二
    七頁及卷(三)第三六頁、前開本院第三０二一號卷(一)第三七頁〕，堪認乙○○係以
    人頭戶為上訴人融資買賣股票，是如有融資亦非以上訴人名義為之，群益公司函
    復上訴人與其公司間無融資關係存在，並不違常情。上訴人既係以人頭戶取得融
    資購買股票，該部分之融資利息仍應由其支付並予扣除，先予明。），並應扣
　　除千分之三之證券交易稅（賣出股票之證券交易稅為00000000元×3/1000=27585
　　0 元）、千分之一．四二五之手續費（(1)買入股票之手續費為00000000元×1.42
　　5/1000=66833元[元以下四拾五入，下同]。(2)賣出股票之手續費為00000000元×
　　1.425/1000=131029元，合計為197862元）、及上開融資利息 （依前所述，融資
　　比例為六成即00000000元×0.6=00000000元，乙○○應於八十六年三月十八日購
　　入台積電股票七百萬股，於同年六月十一日應售出該股票，而證券交易之股款係
　　在交易日當日起算第三日，故本件融資利息應自八十六年三月二十日起算至同年
　　六月十三日止合計八十六天，以每萬元日息七元計算〔參考群益公司提出其公司
　　丙墊利息〕，其利息為一百六十九萬四千零二十八元〔00000000元×7/10000×8
　　6天=0000000元〕） 後，依上開說明計算上訴人所受損害為四千二百八十八萬二
　　千二百六十元（00000000元[賣出價格]- 00000000元[買入價格]-197862元[買入
　　及賣出手續費]-275850元[賣出證券交易稅]-0000000元[融資利息] =00000000元
　　）。至上訴人主張上開買進價格部分僅應扣除其自有資金四成及不應扣除融資利
　　息一節，並不可採，因其自有資金雖僅四成，惟其餘六成無論係以何人名義所為
　　融資，該部分本金及利息仍應由上訴人負擔，自應全額扣除並計算利息，上訴人
　　主張僅扣除四成及不應計算利息等語，自無可採，併予明。綜上，上訴人請求
　　乙○○賠償其所受損害，於四千二百八十八萬二千二百六十元本息範圍內，為有
　　理由，逾此金額部分之請求，則屬無據。
四、上訴人主張被上訴人群益公司應負損害賠償責任部分：
(一)、按民法第一百八十八條所定僱用人之連帶賠償責任，以受僱人因執行職務不法侵
    害他人之權利，始有其適用。倘係受僱人個人之犯罪行為而與執行職務無關，即
    與該條規定之要件不合，殊無因受僱人濫用職務或利用職務上之機會及與執行職
    務之時間或處所有密切關係之行為，其外觀在客觀上認與執行職務有關，不法侵
    害他人之權利，遽認僱用人應與該受僱人負連帶賠償責任。上訴人主張乙○○於
    受上訴人指示買賣系爭股票時，係群益公司之受僱人一節，固為群益公司所不爭
    執，惟上訴人主張乙○○係利用執行職務之際而侵害上訴人權利之事實，則為群
    益公司所否認，並辯稱上訴人係基於其與乙○○間私下原有之委任關係委任乙○
    ○買賣股票，與執行群益公司之職務無關等語。經查，乙○○受雇於群益公司，
    係擔任助理業務員乙職，固有上訴人所提財政部證券暨期貨管理委員會八十八年
    四月八日（八八）台財證(二)字第０一四六六號函在卷可稽。惟依證券商負責人與
    業務人員管理規則第三條第一項第三款、第四條第三項規定，乙○○之職務僅在
    於協助業務員從事證券承銷、自行買賣或受託買賣，而不得執行或兼為高級業務
    員及業務員之業務。是受委託買賣股票，並非乙○○職務範圍甚明，自難謂乙○
    ○未為上訴人買賣系爭股票，與其職務有何相關。至上訴人雖主張其在乙○○任
    職於群益公司後，委託乙○○買賣股票已有二年，群益公司均未發現，顯未盡監
    督之責云云，惟其委託乙○○買賣其他股票既未發生損害，自與本件無涉，亦難
    以此認定乙○○受上訴人委託買賣系爭股票，為其受雇於群益公司所應執行之職
    務。
(二)、再按「證券經紀商依法不得收受存款或辦理放款或借貸有價證券，委託人亦不得
    將委託買進之證券或賣出證券之價金或其他款券存放於證券經紀商或其人員（包
    括負責人、經理人及所有工作人員等）處，否則，委託人應自負其責。」、「委
    託人委託買賣證券，應透過證券經紀商經登記合格之營業員代為買賣，並依規定
    辦妥託辦成交及交割等手續，不得與他人私相授受，否則，委託人應自負其責。
    」，委託人委託買賣證券注意事項第十條、第十一條分別定有明文。且證券商負
    責人與業務人員管理規則第十六條明文禁止營業員代客戶保管股票、金錢、存摺
    或印章，同規則第二條、第三條亦明定業務員之職務僅為證券之承銷、買賣之接
    洽或執行，不包括股票之交割。而於八十五年五月一日上訴人與群益公司簽立委
    託買賣證券受託契約書第一條已記載上開委託人委託買賣證券注意事項為契約之
    一部分，另第二條亦約定「貴證券經紀商之營業員必須依據委託人之書面或口頭
    或電話、電報通知後，據實填寫委託書，依證券經紀商受託契約準則第七條第一
    項之規定，以最迅速方法轉知在證券交易所之場內代表人或代理人，依照委託條
    件執行之」；上訴人並簽聲明書記載：「另立書人聲明願遵守證券法令之規定，
    不將原留印鑑、款項、存摺（含一般銀行存摺與集保公司存摺）或有價證券交由
　　貴公司在職人員保管或與其有借貸金錢或股票情事，否則因此項所生糾葛或損害
　　，願自行負責，概與貴公司無涉。特立此聲明為憑」；另上訴人開戶時，在客戶
　　自填徵信資料表上表明希望單日買賣最高額度為四百九十九萬元等情，業據群益
　　公司提出委託買賣證券受託契約、聲明書、客戶自填徵信資料表各一件為證。上
　　訴人對上開文書之真正亦不爭執，雖其主張上開聲明書係屬附合契約，該契約中
　　亦無不得使用人頭戶買賣股票之限制云云，惟上開聲明書僅在告知上訴人法令之
　　規定，自難謂有何不公允之處。是上訴人委託群益公司買賣股票時，自應依其與
　　群益公司簽訂之上開契約及相關證券法令，指示群益公司之營業員在其自己之帳
　　戶內買賣股票甚明。
(三)、再上訴人主張縱令乙○○提供人頭戶供上訴人買賣股票，或有丙種墊款之交易，
    係屬不法行為，然其行為外觀既具備有執行職務之形式，自屬民法第一百八十八
    條第一項所稱之執行職務等語，則為群益公司所否認，並辯稱上訴人自七十八年
    起，即委託乙○○買賣股票，乙○○應買賣系爭股票係基於其與上訴人間之委託
    關係等語，並提出上訴人於八十九年度上易字第三０二一號刑事附帶民事起訴狀
    一件為證，上訴人對上開文書之真正並不爭執，則群益公司稱乙○○係基於其與
    上訴人間之委任關係而買賣股票等語，應堪採信。至乙○○雖為群益公司之受僱
    人，然其執行職務範圍既不包括受託買賣股票，且上訴人委託群益公司買賣股票
    亦如前述應委由群益公司之合法營業員為之，則上訴人委由乙○○為其買賣股票
    ，顯已逾越其與群益公司之委託關係，而另行與乙○○成立委任關係，是乙○○
    之所以負有為上訴人買賣系爭股票之義務，應係基於其與上訴人間之委任關係所
    致，而與其任職於群益公司執行職務無關。前揭刑事判決亦同認乙○○係受上訴
    人委託處理股票買賣事務，竟意圖為自己不法之所有，而違背其任務，致生損害
    於上訴人財產，係犯刑法第三百四十二條第一項背信罪，而非侵占業務上持有他
    人之物罪。從而，乙○○為上訴人買賣股票既基於其等間之委任關係，在客觀上
    並非乙○○之執行職務行為，亦非職務所給與之便利，則其違背上訴人之指示，
    未為上訴人買賣系爭股票自與群益公司無關，是上訴人依民法第一百八十八條規
    定，主張群益公司應與乙○○負連帶賠償責任，即屬無據，應予駁回。
六、綜上所述，上訴人基於侵權行為損害賠償請求權，請求被上訴人乙○○給付四千
    二百八十八萬二千二百六十元，及自損害發生之翌日即八十六年六月十三日起至
    清償日止，按年息百分之五計算之法定遲延利息，為有理由，應予准許。逾此部
    分之請求，為無理由，不應准予。原審就上開應予准許金額逾一千六百七十五萬
    元本息部分，為上訴人敗訴判決，核有未洽，上訴人指摘原審判決此部分不當，
    為有理由，應由本院予以廢棄改判。至上開不應准許部分，原審為上訴人敗訴判
    決，並駁回其假執行之聲請，核無不合，上訴人指摘原判決此部分不當，求予廢
    棄改判，為無理由，應予駁回。
七、上訴人陳明願供擔保，聲請為假執行之宣告，就本院所命給付部分，核無不合，
    爰酌定相當擔保金額予以准許之。
八、本件事證已臻明確，兩造其餘主張及舉證，核與判結果結果無影響，毋庸逐一論
    述，併此敘明。
據上論結，本件上訴為一部有理由，一部無理由，依民事訴訟法第四百五十條、第四
百四十九條第一項、第七十九條、第四百六十三條、第三百九十條第二項，判決如主
文。
中　　　華　　　民　　　國　　九十三　　年　　　五　　　月　　　四　　　日
~B1民事第七庭審判長法　官　簡清忠
~B2　　　　　　　　法　官　盧江陽
~B3　　　　　　　　法　官　陳賢慧
右為正本係照原本作成。
上訴人及被上訴人乙○○得上訴。
如對本判決上訴，須於收受判決送達後二十日內向本院提出上訴書狀，其未表明上訴
理由者，應於提出上訴後二十日內向本院提出上訴理由書(須按他造人數附具繕本)。
上訴時應提出委任律師或具有律師資格之人之委任狀；委任有律師資格者，另應附具
律師及格證書及釋明委任人與受任人有民事訴訟法第四百六十六條之一第一項但書或
第二項（詳附註）所定關係之釋明文書影本。
~B 　 　　　　　　書記官　瑞芳
中　　　華　　　民　　　國　　九十三　　年　　　五　　　月　　　五　　　日
附註：
民事訴訟法第四百六十六條之一（第一項、第二項）
對於第二審判決上訴，上訴人應委任律師為訴訟代理人。但上訴人或其法定代理人具
有律師資格者，不在此限。
上訴人之配偶、三親等內之血親、二親等內之姻親，或上訴人為法人、中央或地方機
關時，其所屬專任人員具有律師資格並經法院認為適當者，亦得為第三審訴訟代理人
。
                                                                        Ｈ
